臺灣嘉義地方法院刑事判決
110年度易字第334號
公  訴  人  臺灣嘉義地方檢察署檢察官
被      告  張明宏


上列被告因毀棄損壞案件，經檢察官提起公訴（110年度偵字第3
752號），本院判決如下：
    主  文
張明宏犯毀損他人物品罪，處罰金新臺幣壹萬貳仟元，如易服勞
役，以新臺幣壹仟元折算壹日。
    事  實
一、張明宏與張嘉茂為鄰居關係，黃献評為張嘉茂之友人，緣張
    明宏因認鄰居張嘉茂時常於半夜聊天發出噪音，因此心生不
    滿，竟於民國109年10月17日凌晨0時11分許（起訴書誤載為
    「0時17分許」，應予更正），在嘉義市○區○○○路00號前，
    見黃献評所使用之車牌號碼000-0000號自小客車（下稱A車
    ）停放於前址，竟基於毀損之犯意，持不詳工具將釘子插入
    A車右後方輪胎，致A車之右後方輪胎損壞致令不堪使用，足
    以生損害於黃献評。嗣經黃献評報警處理，始查悉上情。
二、案經黃献評訴由嘉義市政府警察局第一分局報告臺灣嘉義地
    方檢察署檢察官偵查起訴。 
    理  由
壹、證據能力方面：
　　刑事訴訟法第159條之5規定，被告以外之人於審判外之陳述
    ，雖不符前4條之規定，而經當事人於審判程序同意作為證
    據，法院審酌該言詞陳述或書面陳述作成時之情況，認為適
    當者，亦得為證據。當事人、代理人或辯護人於法院調查證
    據時，知有第159條第1項不得為證據之情形，而未於言詞辯
    論終結前聲明異議者，視為有前項之同意。本判決以下所引
    用之傳聞證據，檢察官、被告張明宏於審判程序中均同意作
    為證據使用（易字卷第81頁），或知有傳聞證據之情形而未
    於言詞辯論終結前聲明異議，本院審酌該等證據作成時之情
    況，並無違法取證之情形，又與本案有關聯性，認為以之作
    為證據應屬適當，均具有證據能力。
貳、認定犯罪事實所憑之證據及理由：
    被告固坦承有於上開時、地出現在A車右後輪，並有蹲下之
    動作，惟否認有何毀損告訴人A車右後輪胎之犯行，辯稱：
    我沒有用釘子刺告訴人的右後方輪胎，當時是因為我的鑰匙
    掉了所以蹲下去撿，不可以因為輪胎上有釘子就認為是我做
    的，而且告訴人當天也說輪胎沒有破，告訴人也說是隔天駕
    駛A車上快速道路才發現失去胎壓云云。經查：
一、被告於上開時、地出現在告訴人所有A車右後方輪胎處，且
    有蹲下之行為，此據被告於本院中供述在卷（易字卷第33-3
    9、82頁），核與告訴人於警詢、偵查中證述（警卷第7-9頁
    ；偵卷第14頁）、被告太太即證人謝純蓉於警詢中陳述（警
    卷第10-12頁）大致相符，並有指認犯罪嫌疑人紀錄表（警
    卷第13-16頁）、汽車輪胎發票（警卷第17頁）、現場監視
    器擷圖翻拍及現場照片（警卷第18-23頁）、A車車輛詳細資
    料報表（警卷第24頁）、嘉義市政府警察局第一分局北鎮派
    出所110年6月10日職務報告（偵卷第25頁）、本院110年8月
    25日勘驗筆錄及擷圖6張（易字卷第35-36、53-63頁）、監
    視器錄影光碟1片在卷可參，此部分事實首堪認定。
二、被告雖以前詞置辯，然告訴人所使用A車，確有於上開時、
    地遭人以釘子插入右後方輪胎，而當時案發經過，據告訴人
    於警詢中陳述：當時我在屋內透過門口監視器畫面，看到被
    告張明宏走近我的車，手拿工具，蹲在我輪胎旁，我就馬上
    出去準備抓人，可是被告就跑了，我就報警請警員到場，並
    請警員拍照存證，發現我的右後輪遭破壞，隔天就失去胎壓
    ，輪胎行說無法修補，要換新的等語（警卷第8頁）及於偵
    查中證述：109年10月17日0時11分許，我看監視器發現被告
    拿螺絲起子刺破我A車右後輪胎，當時我馬上出去，但被告
    就跑掉了，我馬上報警，並發現螺絲釘插在右後方輪胎上，
    隔天輪胎就沒有胎壓等語（偵卷第14頁），告訴人關於其A
    車右後方輪胎遭毀損之經過情形，前後所述大致相符，且由
    當時到場警員劉建佑拍攝之A車右後輪照片中可看出A車右後
    方輪胎確實有一根釘子插在上面，釘子前端已沒入輪胎內，
    僅露出後半截（警卷第23頁上下圖），警員劉建佑提出之職
    務報告中亦說明：「二、警方到場告訴人稱A車停在北社尾
    路36號門口，右後輪遭被告以釘子攤刺破車輪，造成毀損。
    警察現場拍攝照片後，發現有一根釘子，前端釘在A車右後
    輪外部，未完全釘入，拍照蒐證後釘子為報案人取下交給警
    方，因報案人即告訴人當日又表示不願提出毀損告訴，該釘
    子未扣案。」等情（見上述職務報告），並有告訴人提出之
    上開輪胎發票為證，凡此均與告訴人所述A車遭毀損之位置
    及情狀互核一致，足見告訴人所述上情係真實可信。
三、本院當庭勘驗案發現場監視器錄影畫面，被告確有以不詳工
    具為本案之犯行：
（一）勘驗結果如下（易字卷第35-36頁）：
   【影片時間：109年10月17日0時11分54秒許】：身穿白色上
    衣長褲之男子（即本案被告）走向本案A車右側。
   【影片時間：109年10月17日0時11分56秒許】：被告蹲在A車
    右後側輪胎附近，手中拿著不明工具往右後輪摸索。
   【影片時間：109年10月17日0時12分2秒許】：被告持續蹲在
    該處。
   【影片時間：109年10月17日0時12分3秒許】：被告起身往A
    車後方跑。 
   【影片時間：109年10月17日0時12分4秒許】：被告停頓在A
    車後方並回頭看。
(二)上開勘驗中，並未見被告所辯稱鑰匙掉落之畫面，反係被告
    手持不明工具往A車右後輪胎處摸索，時間長達6秒，並在停
    留6秒後，隨即跑離A車右後輪胎，被告之反應實異於一般撿
    拾掉落物之人，其行為舉止、步行軌跡與本案犯罪事實所載
    之持不詳工具將釘子刺入輪胎之動作模式符合，更可證告訴
    人所指述本案A車右後輪胎遭毀損之情節為實在。
(三)又認定犯罪事實所憑之證據，並不以直接證據為限，即綜合
    各種間接證據，本於推理作用，為認定犯罪事實之基礎，如
    無違背一般經驗法則，尚非法所不許（最高法院44年台上字
    第702號判例意旨）。本案縱使監視器畫面並未十分清楚明
    晰攝得被告持何種工具將釘子刺入A車右後輪胎，惟依上開
    客觀證據及告訴人之證述、被告曾供承為錄影畫面中之行為
    人等事證相互參照，仍足以合理論斷被告確有以釘子刺入A
    車右後輪胎之毀損犯行。
四、再按刑法第354條之毀損罪，以使所毀損之物失其全部或一
    部之效用為構成要件，所謂「毀棄」即毀壞滅棄，而使物之
    本體全部喪失其效用及價值者；稱「損壞」即損傷破壞，改
    變物之本體而減損其一部效用或價值者；稱「致令不堪用」
    係指除毀棄損壞物之本體外，以其他不損及原物形式之方法
    ，使物之一部或全部喪失其效用者而言。查汽車之輪胎係為
    使車輛得以運行、乘載所不可或缺者，本案被告將釘子刺入
    A車右後車輪輪胎，而使輪胎之功能及作用在告訴人耗資修
    復前，因此損壞而有所喪失，且輪胎之完整與行車安全亦息
    息相關，被告之行為恐使A車於運行途中爆胎或漏氣，一般
    人亦不會使用上插有釘子之輪胎，被告之行為，自足生損害
    於告訴人無誤，故被告辯稱告訴人A車右後方輪胎並沒有毀
    損云云，應不可採納。
五、綜上，被告所辯皆無可採，本案事證明確，被告犯行均堪認
    定，應依法論科。
參、論罪科刑：
一、核被告所為，係犯刑法第354條之毀損他人物品罪。　　
二、爰審酌被告僅因對鄰居張嘉茂心生不滿，即以不詳工具將釘
    子刺入告訴人所有A車右後方輪胎，足生損害於告訴人，非
    但侵害他人財產權，更造成告訴人行車危險，對告訴人之人
    身安全實具相當危險性，實有不該；考量被告前未有刑事犯
    罪之前案記錄，有臺灣高等法院被告前案紀錄表在卷可佐，
    素行尚佳，暨被告於本院審理中自述從事裝潢、收入不一定
    、已婚有3名成年子女、平常與太太同住、高中畢業之智識
    程度等（易字卷第86頁），及被告本案犯罪動機、所使用手
    段、造成之危害一切情狀，量處如主文所示之刑，並諭知易
    服勞役之折算標準，以示懲儆。
三、沒收部分：
    至被告持以犯本件所使用之不詳工具、釘子1根，因均未扣
    案，恐已滅失，為免將來執行之困難，爰不予宣告沒收，附
    此敘明。
據上論斷，應依刑事訴訟法第299條第1項前段（依判決精簡原則
，僅記載程序法條），判決如主文。
本案經檢察官李昕諭提起公訴，檢察官陳昱奉到庭執行職務。
中　　華　　民　　國　　110 　年　　10　　月　 　6　　日
                  刑事第四庭  審判長法　官　陳仁智
　　　　　　　　　                  法  官  康敏郎
　　　　　　　　　                  法  官  沈芳伃
以上正本證明與原本無異。
如不服本判決應於收受判決後20日內向本院提出上訴書狀，並應
敘述具體理由；其未敘述上訴理由者，應於上訴期間屆滿後20日
內向本院補提理由書（均須按他造當事人之人數附繕本）「切勿
逕送上級法院」。告訴人或被害人如對於本判決不服者，應具備
理由請求檢察官上訴，其上訴期間之計算係以檢察官收受判決正
本之日期為準。
中　　華　　民　　國　　110 　年　　10　　月 　　6　　日
                                    書記官　張簡純靜
附錄論罪科刑法條：　　　　　　　　　　　　　　
中華民國刑法第354條
毀棄、損壞前二條以外之他人之物或致令不堪用，足以生損害於
公眾或他人者，處2年以下有期徒刑、拘役或1萬5仟元以下罰金
。